臺灣高等法院刑事判決　　　　　　　　　　　　　九十一年度上訴字第二三四六號
　　上訴人　即
　　被　　　告　乙○○
　　選任辯護人　許進德
　　　　　　　　張修誠
　　上訴人　即
　　被　　　告　丁○○
　　指定辯護人　本院甲○辯護人
　　上訴人　即
　　被　　　告　丙○○
　　選任辯護人　李宜芬
　　　　　　　　吳美惠
　　　　　　　　張瑞釗
右上訴人因違反槍砲彈藥刀械管制條例等案件，不服臺灣士林地方法院九十一年度訴
字第六十二號，中華民國九十一年七月二十二日第一審判決（起訴案號：臺灣士林地
方法院檢察署九十一年度偵字第一二一九七號）提起上訴，本院判決如左：
    主  文
原判決撤銷。
乙○○共同未經許可，持有手槍，累犯，處有期徒刑陸年，併科罰金新台幣壹拾貳萬
元，罰金如易服勞役以銀元參佰元即新臺幣玖佰元折算壹日。扣案之中共製五四式口
徑七點六二ｍｍ制式半自動手槍壹支（槍身編號：00000000號，含彈匣一個
）沒收。
丁○○共同未經許可，持有手槍，累犯，處有期徒刑伍年貳月，併科罰金新臺幣陸萬
元，罰金如易服勞役以銀元參佰元即新臺幣玖佰元折算壹日。扣案之中共製五四式口
徑七點六二ｍｍ制式半自動手槍壹支（槍身編號：00000000號，含彈匣一個
）沒收。
丙○○無罪。
    事  實
一、乙○○於民國八十一年間因違反麻醉藥品管理條例案件，經臺灣板橋地方判處有
    期徒刑六月確定，於八十二年一月二十八日易科罰金執行完畢，丁○○曾有違反
    槍砲彈藥刀械管制條例前科，其另於八十一間年因犯傷害致死罪，經本院於八十
    三年十二月二十七日以八十三年度上更一字第四七四號判處有期徒刑八年確定，
    後經假釋並付保護管束，於九十年九月十九日假釋期滿執行完畢。
二、乙○○明知未經許可不得持有手槍，竟於八十二年間起，在臺北縣三重市中正、
    忠孝橋附近仍收受現已亡故之雲林縣籍友人「潘旭晃」所交付具殺傷力、槍身編
    號：00000000號（公訴人認誤00000000號）、（扣案槍枝管制
    編號：0000000000號）、中共製五四式口徑七點六二ｍｍ制式半自動
    手槍一支（含彈匣一個）及無殺傷力、彈底標記均為三八Ｌ之七點六二厘米制式
    子彈二顆（經送鑑定結果，均因鑑驗而試射，均為不發彈，無殺傷力）而持有之
    ，其後又於八十九年至九十年初間某日將前開手槍、子彈以報紙及塑膠袋封裝藏
    放於臺北縣三重市○○○路一一一號之三重果菜市場空地旁崗哨亭底座下，乙○○藏放該槍、彈期間，於九十年十二月十日案發前之某日，與丁○○在三重果菜
    市場攤位聊天時，曾透露予丁○○知悉該槍、彈藏放之地點，在三重果菜市場內
    ，且約定以「鴨頭」、「把車子開過來」為暗語，倘日後乙○○有需要時，便聯
    絡丁○○前往取之（是時丁○○僅知悉該槍、彈藏放地點，尚未至與乙○○共同
    持有之程度）。於九十年十二月十日晚上七時許（公訴人誤認為同晚八時許），
    乙○○與丙○○欲一同前往臺北市大同區○○○路三二六號「月世界酒家」接續
    飲酒，乙○○已有酒意，即仗酒使氣，在即將抵達「月世界酒家」前，即持其行
    動電話（門號：0000000000號）撥打予丁○○（門號：000000
    0000號），告知丁○○暗語「把車開過來」、「鴨頭」，丁○○隨即依乙○○於電話中以「把車開過來」等代表槍枝暗語之指示，駕駛車號ＬＫ—九二二五
    號小客車前往至該槍、彈藏放地點，即基於與乙○○共同未經許可持有手槍（含
    彈匣及前開不發之子彈二顆，以下同）之犯意聯絡，將前揭以報紙及塑膠袋封裝
    之手槍取出，持有該手槍，於丁○○取槍期間，乙○○與丙○○先至「月世界酒
    家」三樓三○三包廂內，接續飲酒（乙○○仍接續於同日晚上七時六、七分間許
    、同日晚上七時四十分許再以前開行動電話與丁○○聯絡取槍事宜，並告知在「
    月世界酒家」三樓三○三包廂內飲酒）同日晚上八時許（依丁○○之該行動電話
    通話記錄，其於同日晚七時四十分許接獲乙○○之來電時，已抵至臺北市○○路
    附近，於同日晚上八時二十八分許接獲他人來電時，已在「月世界酒家」三樓三
    ○三包廂內飲酒），丁○○即將該槍、彈持至「月世界酒家」三樓三○三包廂內
    交付予乙○○，並與丙○○等三人一同飲酒（於飲酒之間，乙○○曾將該該槍放
    置於桌上，丙○○一時好奇，並非基於持有之意思，曾取起觀看後，立即交還予
    乙○○），渠等三人飲酒席間，因該酒店內某不詳姓名之女經理催促結帳，乙○○認為服務態度不佳，而心生氣憤，即獨自基於恫嚇該酒店內在場不特定之其他
    坐檯小姐、服務人員及酒客等之犯意，取出該把該手槍置放桌上示威，致該經理
    及其他坐檯小姐心生畏懼，紛紛離開該包廂內走避，乙○○並手持該把手槍接續
    在「月世界酒家」三樓三○三包廂外櫃檯前之走道上公然展示恫嚇，並怒罵「幹
    你娘」、「不是來白吃白喝」等字眼，以此種加害他人生命身體之方式，對在場
    之服務人員及消費客人等多數人加以恐嚇，並致渠等人心生畏懼，於同晚九時六
    分許，其中並有一不詳之中年男子以電話向警察機關報警，丁○○、丙○○見狀
    即上前制止、勸解，安撫乙○○不滿之情緒，丁○○一度將該手槍奪下並卸下彈
    匣，因遭乙○○怒斥「幹你娘，把槍還給我，你要害我被人打死」，丁○○遂將
    彈匣裝上後旋即將該槍枝交還乙○○，後經丙○○、丁○○及「月世界酒家」服
    務生許麗卿勸阻、安撫後，並送三人下樓，離去之途中，丙○○因見乙○○仍有
    酒意，持有該支手槍，惟恐發生意外，為避免他人生命、身體之緊急危難，不得
    已而將該手槍取下，並放置入自己上衣內側口袋內，丙○○及乙○○隨即搭乘計
    程車準備離去，丁○○則準備駕車離去，於同晚九時二十分許，前已接獲報案而
    趕至之臺北市政府警察局大同分局延平派出所員警鐘金榮等人，在臺北市大同區
    ○○○路三二六號「月世界酒家」外，當場將丙○○及乙○○所搭乘之計程車攔
    下，並在丙○○上衣內側口袋中查獲扣得前開具殺傷力之槍身編號：00000
    000號、槍枝管制編號：0000000000號、中共製黑星手槍一支（含
    彈匣一個）及彈匣中彈底標記均為３８Ｌ之七點六二厘米制式子彈二顆（經鑑定
    試射均無法擊發），始查悉上情。
三、案經臺北市政警察局大同分局移送臺灣士林地方法院檢察署檢察官偵查起訴。
    理  由
壹、有罪部分
一、認定犯罪事實所憑的證據及理由：
    (一)被告乙○○坦承上開槍彈係現已亡故之友人「潘旭晃」八十二年所交付，並將
      之以報紙及塑膠袋幫將於台北縣三重市○○○路一一一號之三重果菜市場內空
      地旁崗哨亭底座下，並曾告知丁○○該手槍藏放地點，及於九十年十二月十日
      晚上，以前開行動電話通知丁○○將該手槍取出持至臺北市大同區○○○路三
      二六號「月世界酒家」三樓三○三包廂內交付予渠，及在「月世界酒家」三樓
      櫃檯前之走道上公然展示前開手槍，並怒罵「幹你娘」、「不是來白吃白喝」
      等字眼，丁○○見狀一度將該手槍奪下並卸下彈匣，並遭渠怒斥「幹你娘，你
      要害我被人打死」後，丁○○即把槍交還給渠，於離開「月世界酒家」時，丙○○將該手槍取去持有，嗣於臺北市大同區○○○路三二六號「月世界酒家」
      外為警查獲等情。
    (二)扣案手槍一支（含彈匣一個），槍身編號：00000000號（扣案槍枝管
      制編號：0000000000號），係中共製五四式口徑七點六二ｍｍ制式
      半自動手槍，槍管內具四條右旋來復線，機械性能良好，可擊發子彈，具殺傷
      力；另子彈二顆，彈底標記均為三八Ｌ之七點六二厘米制式子彈二顆，彈底具
      撞擊痕跡，均經試射無法擊發，係不發彈，均無殺傷力，此有內政部警政署刑
      事警察局九十年十二月十一日刑鑑字第二二九○五八號鑑驗通知書一紙在卷可
      稽（見偵字卷第二十七頁）。
    (三)就被告乙○○與被告丁○○聯絡取槍事宜一節：
      1.被告丁○○在九十年十二月十一日於警訊、檢察官偵查時陳稱是其在新莊住
        處接到乙○○電話要他到三重果菜市場旁空地拿一包東西並送去給他，所以
        依照乙○○的指示送到月世界酒家，是在其拿到那包東西後，摸起來才確定
        是槍，乙○○打電話說叫其「把車開過來」，是指暗語就是將槍拿過來，便
        依照他的指示到現場找槍，其並未將包裝拆開，是摸起來確定是槍，外面之
        兄弟暗語指車子即係手槍，他又跟我強調係「鴨頭」，所以我便知道係槍枝
        （見偵查卷第二十三頁背面、第二十五頁背面、第二十六頁、第六十一頁背
        面、第六十二頁）。
      2.又被告乙○○於警訊時即陳明叫丁○○把車子開過來（指將右開手槍拿過來
        ）」（見偵卷第十四頁背面），被告乙○○在檢察官偵查時，亦自白稱：在
        電話中講「把車開過來」，丁○○就聽得懂等語（見偵查卷第六十六頁背面
        ）。
      3.又被告丁○○之行動電話門號為0000000000號，此業為被告丁○○所供承不諱。而卷附被告乙○○之行動電話門號0000000000門
        號於九十年十二月十日之雙向通聯紀錄所示，乙○○先後於九十年十二月十
        日下午七點零一分三十六秒、七點零七分一秒、七點四十分四十一秒撥打被
        告丁○○之上開行動電話，通話時間分別為九十二秒、三十二秒、三十秒（
        見偵查卷第一二一頁），通話時間尚屬短暫。
      4.由被告乙○○、丁○○二人上開供詞，應可認二人早有約定「把車開過來」
        、「鴨頭」就是拿槍的暗語，否則「槍」和「車子」、「鴨頭」不論是發音
        意思等等均風馬牛不相及，丁○○如何聽出其真意？抑且，若非被告丁○○
        早已經由被告乙○○告知該手槍藏放地點，於被告乙○○通知丁○○拿取該
        手槍時，即能以短暫之三通簡短行動電話連絡，迅往被告乙○○所藏放該手
        槍之地點拿取該把手槍。況被告乙○○、丁○○於原審數次訊問時，且已自
        承於渠二人電話交談時，即已談及該手槍藏放之地點（見原審卷第五十三、
        五十九頁）。
      5.綜上各節，足認被告乙○○、丁○○二人確有以暗語取槍之約定。
    (四)上開槍彈確係被告丁○○經被告乙○○通知後，即前往前開藏槍地點取得後，
      再趕至月世界酒家三樓三○三包廂交予被告乙○○，其後有一位女經理進入包
      廂說時到了，包廂內五、六位小姐相繼離開包廂，引起被告乙○○不滿，先將
      手槍置於桌上，致女經理心生畏懼而離開包廂，被告乙○○乃在櫃檯前之走道
      上公然展示前開手槍，並怒罵「幹你娘」、「不是來白吃白喝」等字眼，酒店
      內小姐看到有槍就害怕逃離，被告丁○○見狀一度將該手槍奪下並卸下彈匣，
      並遭被告乙○○怒斥「幹你娘，你要害我被人打死」後，被告丁○○即把槍交
      還給被告乙○○一節，業為被告丁○○所供明（見偵查卷第二十一頁、原審卷
      第五十六頁）。且被告乙○○確實對女經理罵三字經，且說喝得不爽，當時他
      手上著槍，並對女經理說我們不是來白吃白喝，亦據被告丙○○在庭供述明確
      （見偵查卷第六十四頁背面）。
    (五)被告乙○○左手持該手槍於在「月世界酒家」三樓三○三包廂外櫃檯前之走道
      上，其已略有醉意，並有忿怒不滿之情狀，現場月世界酒家員工之一女子在旁
      勸解，丙○○及丁○○亦均在走廊上，丁○○自乙○○手中取下該槍，並先將
      該槍子彈卸下後，左手反臥槍管，右手持取出之彈匣及子彈，再走到另一包廂
      之門口，開啟該包廂房門，右手由下向前拋（丟擲狀），之後左手持槍，右手
      狀似裝填子彈，再將槍枝交給乙○○，乙○○左手持槍在走廊走動，仍有忿怒
      不滿之情狀及醉意，現場該女子（月世界酒家員工）及丙○○仍持續勸解乙○○，乙○○左手仍持槍枝，經該女子勸解後，該女子與乙○○、丙○○一起下
      樓去等情，業據原審九十一年五月三日當庭勘驗九十年十二月十日月世界酒家
      內被告等活動之錄影帶載明筆錄在卷（見原審卷第二一八至二二○頁），復為
      被告乙○○、丁○○、丙○○等三人所自承屬實無訛。且當時報案之人為男性
      中年人，聲音急促並稱：「一一○哦，南京西路月世界酒家好像有人帶槍，在
      外面，人在走廊上走，年輕人，穿黑褲牛仔衫，快一點、快一點。」等情，亦
      經原審九十一年六月十四日當庭勘驗報案錄音屬實，有該筆錄及報案錄音帶附
      卷可稽（見原審卷第二八九頁），審諸報案人報案時之情狀，若非該酒店內在
      場之人，因受被告乙○○持槍恫嚇，何以竟驚慌而立即報警？且該案報人並陳
      明係被告乙○○持槍在月世界酒家之走廊上，並描述特徵，亦顯見該報案之人
      即在場之人。
    (六)綜上各節，足認被告乙○○確係因不滿該酒店服務不佳，始取出身上之手槍向
      該店內不特定之人及在場之酒客示威、恫嚇以致該酒店內之人員及酒客心生畏
      懼而走避之情節甚明。
    (七)此外，並有上開槍彈扣案及九十年十二月十日晚上「月世界酒家三樓監視器拍
      攝錄影帶一捲及翻拍照片三張、槍彈照片十張、臺北市政府警察局勤務指揮中
      心受理各類案件記錄單一份附卷可稽（見偵查卷第四十八至五十五頁、原審卷
      第二六○頁）。
    (八)又原審於九十一年二月二十五日履勘被告乙○○所指藏放該把手槍之地點即臺
      北縣三重市○○○路一一一號之三重果菜市場內空地旁崗哨亭時，業經被告乙○○、丁○○指明藏於崗哨亭下方，被告乙○○並陳稱已放了一年多，有該日
      勘驗筆錄一份及照片十幀（見原審卷第一六二至一六五頁、第一七一至一七五
      頁），是可知被告乙○○係於八十九年至九十年初間某日將上開槍枝藏放該處
      ；而依被告乙○○、丁○○指認藏放地點之照片所示，被告乙○○係指崗哨亭
      底座下（見原審卷第一七四頁上方），丁○○係指崗哨亭內右下方，且其手指
      所指處亦接近底座處（見原審卷第一七五頁），是二人所指處所即屬一致，應
      屬可信。
    (九)再者，被告乙○○所稱該手槍係友人「潘旭晃」所交付等語，經查確有雲林縣
      籍「潘旭晃」之人，且於八十四年一月四日死亡，有該人之年籍資料在卷可稽
      （見原審卷第二七四至二七八頁），公訴人認為無「潘旭晃」之年籍可考，尚
      有誤會，且被告乙○○亦已自白持有該手槍，理應就其來源係「潘旭晃」之人
      ，無加以隱匿之必要，雖無證據證明被告乙○○持有該手槍係來自「潘旭晃」
      處之所寄藏，而另論以寄藏手槍罪，然亦不影響被告乙○○持有手槍罪之成立
      。
    (十)綜上所述，被告等所辯上情應係事後卸責之詞，委不足採。本件事證明確，被
      告等犯行洵堪認定，應依法論科。
二、對於被告辯解的判斷：
    (一)被告乙○○辯稱：並無與被告丁○○約定有暗語，我手持手槍展示，係基於炫
      耀，怒罵「幹你娘」、「不是來白吃白喝」，係因酒品不佳，並無恐嚇之意。
      我是因酒醉電話通知被告丁○○駕駛汽車來載我，並順便叫丁○○至該崗哨取
      出以報紙及塑膠袋封裝之物品，我並無與丁○○約定「把車開過來」、「鴨頭
      」即代表該手槍，丁○○均不知係手槍。
    (二)被告丁○○辯稱：是被告乙○○酒醉，乃電話通知我駕駛汽車載被告乙○○，
      並順便叫我至該崗哨取出以報紙及塑膠袋封裝之物品，我並無與被告乙○○約
      定「把車開過來」、「鴨頭」即代表手槍，我不知報紙及塑膠袋封裝之物品為
      手槍。
    (三)經查：
      1.被告乙○○、丁○○二人確有約定取槍暗語，已如前述（見理由欄壹、一、
        (三)之說明），被告乙○○、丁○○於原審調查中始翻供否認有約定取槍暗語
        已不可採。
      2.又被告乙○○所稱是因為酒醉才叫丁○○開車過來，意識不清，記不得當時
        到底在電話中怎麼跟丁○○說云云，然由被告乙○○行動電話（0000000000
        ）之通聯記錄所顯示，乙○○是在該日七時一分和丁○○（0000000000）通
        第一通電話，且此被告乙○○電話之發話地點（基地台位置在臺北市大同區
        ○○○路二九七號十一樓頂，丁○○之行動電話基地位置在臺北縣新莊市○○街一二六─五號）與第二通七時七分之發話地點不同（被告乙○○基地位
        置在大同區○○○○段三十五號十一樓頂，丁○○之基地位置在新莊市○○
        街二三巷十三號），此亦有前引被告乙○○行動電話之雙向通聯紀錄及被告
        丁○○行動電話之雙向通聯紀錄附卷可佐（見偵查卷第一一二頁），顯見乙○○撥打第一通電話時，應是甫到月世界酒家附近，還未進入月世界酒家，
        參以是日七點前後乙○○有十幾通密集打電話之情況，乙○○意識應尚清楚
        ，其辯稱意識不清顯係避重就輕之詞，且「車子」若係被告乙○○、丁○○
        事後所翻稱：指被告丁○○駕駛汽車來搭載云云，何以於離開「月世界酒家
        」時，被告乙○○及被告丙○○未搭乘被告丁○○所駕駛之汽車，反而係共
        同攔乘計程車離去時而為警查獲，由此益見被告乙○○、丁○○所為辯解實
        不可採。
      3.又被告乙○○雖辯稱無意恐嚇云云，然其持槍大罵，造成店內人員紛紛走避
        ，已如前述（見理由欄壹、一、(四)、(五)之說明），參諸槍枝殺傷力強，動輒
        使用易傷害人命，此為公眾所周知，報案人且因而驚慌報警，被告乙○○於
        公眾得出入場所持槍咆哮，顯有恐嚇之意，而其斯時神智尚屬清楚，亦如前
        述（見理由欄壹、二、(三)2.之說明），其所辯無恐嚇之意云云，即無可採。
三、論罪的理由：
    (一)被告乙○○、丁○○所為，均係犯槍砲彈藥刀械管制條例第七條第四項未經許
      可持有手槍罪。
    (二)被告乙○○並另犯刑法第三百零五條之恐嚇罪。
    (三)被告乙○○各與被告丁○○間就上開持有手槍之犯行，有犯意之聯絡，行為之
      分擔，為共同正犯。
    (四)被告乙○○所犯之槍砲彈藥刀械管制條例之持有手槍罪與恐嚇危害安全罪間有
      方法結果之牽連關係，應從一重之未經許可持有手槍罪論處。
    (五)被告乙○○所犯之恐嚇罪部分雖未據公訴人予以起訴，惟此犯行與其已起訴之
      持有手槍部分具有牽連犯之裁判上一罪關係，為起訴效力所及，本院自得併予
      審究。
    (六)按槍砲彈藥刀械管制條例第七條第四項之未經許可持有手槍罪屬行為繼續之繼
      續犯，其持有伊始至查獲為止，犯罪行為均在繼續中，其違法性及可罰性亦未
      可終止，被告乙○○所為持有手槍犯行橫跨前案有期徒刑執行完畢之前後，既
      未逾五年，仍屬累犯（最高法院八十九年度台上第三九二號判決參照）。被告
      乙○○、丁○○有事實欄所載之犯罪科刑執行情形，有臺灣高等法院被告全國
      前案紀錄表一份在卷可按，其等受有期徒刑之執行完畢後，五年以內再犯本件
      最重本刑為有期徒刑以上之罪，均為累犯，應依刑法第四十七條規定加重其刑
      。
貳、無罪部分
一、公訴意旨
    (一)公訴事實：被告乙○○於事實欄所載時地，經丙○○、丁○○及「月世界酒家
      」服務生許麗卿勸阻、安撫後，並送三人下樓，離去之途中，丙○○因見乙○○仍有酒意，持有該支手槍，惟恐發生意外，遂基於與乙○○共同持有該把手
      槍之犯意聯絡，將該手槍取下，放置入自己上衣內側口袋內，丙○○及乙○○
      隨即搭乘計程車準備離去，丁○○則準備駕車離去，於同晚九時二十分許，前
      已接獲報案而趕至之臺北市政府警察局大同分局延平派出所員警鐘金榮等人，
      在臺北市大同區○○○路三二六號「月世界酒家」外，當場將丙○○及乙○○
      所搭乘之計程車攔下，並在丙○○上衣內側口袋中查獲扣得前開具殺傷力之槍
      身編號：00000000號、槍枝管制編號：0000000000號、中
      共製黑星手槍一支（含彈匣一個）及彈匣中彈底標記均為３８Ｌ之七點六二厘
      米制式子彈二顆（經鑑定試射均無法擊發），始查悉上情。
    (二)起訴法條：
      槍砲彈藥刀械管制條例第七條第四項。
    (三)起訴證據：
      1.扣案槍枝。
      2.被告丙○○之自白。
      3.證人即查獲之警員鍾金榮之證述。
二、按不能證明被告犯罪或其行為不罰者應諭知無罪之判決，刑事訴訟法第三百零一
    條第一項規定甚明；又因避免自己或他人生命、身體、自由、財產之緊急危難而
    出於不得已之行為，不罰，刑法第二十四條第一項前段亦明明文。
三、查本件扣案槍枝係自被告丙○○身上查獲，業為被告丙○○自白在卷，且據證人
    即查獲槍枝之警員鍾金榮於原審亦證述該槍係在被告丙○○外套內側前胸口袋查
    獲明確（見原審卷第二一三、二一四頁）。上開槍枝經鑑定有殺傷力，亦如前述
    （見理由欄壹、一、(二)之說明）。被告丙○○並稱係怕乙○○再發生事情，而把
    槍搶過來等語（見偵查卷第六十四頁背面、原審卷第四十八、四○七頁）。被告
    丙○○客觀上既持有該槍，且已達支配該槍之程度，主觀上亦有持有該槍之意，
    參諸槍砲彈藥刀械管制條例第七條第四項之規定，以未經許可而持有具殺傷力之
    改造手槍即足成罪，未如該條例八十九年七月五日修正前之規定，尚設有未經許
    可「無故」持有之要件，故被告丙○○之行為即已該當上開刑罰條文之構成要件
    。惟查：
    (一)被告乙○○左手持該手槍於「月世界酒家」三樓三○三包廂外櫃檯前之走道上
      ，其已略有醉意，並有忿怒不滿之情狀，現場月世界酒家員工之一女子在旁勸
      解，丙○○及丁○○亦均在走廊上，丁○○自乙○○手中取下該槍，並先將該
      槍子彈卸下後，左手反臥槍管，右手持取出之彈匣及子彈，再走到另一包廂之
      門口，開啟該包廂房門，右手由下向前拋（丟擲狀），之後左手持槍，右手狀
      似裝填子彈，再將槍枝交給乙○○，乙○○左手持槍在走廊走動，仍有忿怒不
      滿之情狀及醉意，現場該女子（月世界酒家員工）及丙○○仍持續勸解乙○○
      ，乙○○左手仍持槍枝，經該女子勸解後，該女子與乙○○、丙○○一起下樓
      去等情，業據原審九十一年五月三日當庭勘驗九十年十二月十日月世界酒家內
      被告等活動之錄影帶載明筆錄在卷（見原審卷第二一八至二二○頁）。被告乙○○斯時既忿忿不滿，復持槍咆哮，以槍枝之殺傷力強，若未及時化解，恐生
      危害於他人之生命、身體，故就當時之客觀狀況而言，已有危及他人生命、身
      體之緊急危難情形存在。
    (二)又參諸被告丁○○搶取被告乙○○之槍枝後，隨即為被告乙○○喝令交回，已
      如上開勘驗筆錄記載明確，可知被告乙○○當時不許他人代其持有上開槍枝，
      是被告乙○○衡情即無主動將該槍交被告丙○○保管之情事，被告乙○○於偵
      查中亦供稱被告丙○○是怕我出事，將槍搶過去，並要送我回去（見偵查卷第
      六十七頁），再參諸證人鍾金榮所證述，其係於被告丙○○之外套內前胸口袋
      中取得上開槍枝（見原審卷第二一四頁），若係被告乙○○自行放入，何以並
      非放入較易放置之褲袋或外套左右側之口袋，反放入較不順手之外套內前胸口
      袋？綜上以斷，從而被告丙○○於偵查、審理中陳稱係其怕生意外而搶過該槍
      置於自己外套內一節應可採信。至被告丙○○於警訊中自白係被告乙○○自行
      將上開槍枝置於其外套內層口袋一節，當係懼怕惹事上身避重就輕之詞，而不
      可採。
    (三)被告丙○○於客觀上存有危及他人生命、身體之緊急危難情況下，搶下被告乙○○之槍枝，衡諸當時情形，自不能期其先報經許可，再搶下持有該槍枝，是
      其搶下而持有上開槍枝之行為，即屬為避免緊急危難而出於不得已之行為。
    (四)雖依證人即警員鍾金榮之證述，足知被告丙○○於警員到達時並未主動交出槍
      枝，然衡諸當時被告乙○○在月世界酒家發生事端在先，被告丙○○又懷槍於
      後，於月世界酒家外乍遇警察攔檢，其間不過僅數分鐘而已，被告丙○○懼怕
      遭受牽連致入罪，本屬人情之常，尚不能苛求其於員警到達時，須主動將該手
      槍交付予員警，始能援用刑法第二十四條第一項前段關於緊急避難之規定。
    (五)綜上所述，被告丙○○既為避免他人生命、身體之緊急危難，不得已而持有上
      開槍枝，其行為即屬不罰。
參、撤銷改判的理由：
    (一)撤銷原判決的理由：
      1.原判決未明確認定被告乙○○係於八十九年至九十年初間某日藏槍處所為三
        重果菜市場內崗哨亭底座下，復未認定被告丁○○係於該處取得槍枝，即有
        未合。
      2.科刑之判決書，須將認定之犯罪事實詳記於事實欄，然後於理由逐一說明其
        所憑以認定之證據及認定之理由，以使事實與理由兩相一致，方為合法。倘
        事實已有敘及，而理由內未加說明，是為理由不備；理由內已加說明，而事
        實欄無有記載，則理由失諸依據，與法定程式不符，其判決即難謂非屬違法
        。依原判決事實欄之記載，被告乙○○持槍恐嚇之地點係在月世界酒家三樓
        三○三包廂內及其外櫃檯前走道（見原判決第四頁第六行至第十五行），理
        由欄第二項中亦敘明理由為此認定（見原判決第八頁倒數第七行至第十頁第
        三行），惟原審理由第三項（原審誤載為第二項）於審酌被告乙○○量刑事
      由時，則僅謂其係於月世界酒家三樓三○三包廂外櫃檯前之走道上公然展示
        恫嚇，與其前開事實欄之記載及理由欄第一項之認定不符，其判決即難謂非
        屬違法。
      3.被告丙○○之行為應屬不罰，原審遽為論罪科刑之判決，並認其與被告乙○○就持有上開槍枝之犯行，應論以共同正犯，亦非正確。
      4.被告丙○○上訴指摘原審判決其有罪為不當，核有理由；至被告乙○○、丁○○上訴否認犯行，經核雖無理由，惟原判決既有可議，均屬無可維持，應
        由本院撤銷改判。
    (二)自為判決的理由：
      1.被告乙○○、丁○○部分：
        (1)審酌被告乙○○前有犯罪前科，其持有前開手槍，期間長達數年之久，復
          因仗酒使氣，在「月世界酒家」三樓三○三包廂內及其外櫃檯前之走道上
          公然展示恫嚇他人，對於他人生命、身體安全構成嚴重威脅，危害社會治
          安甚鉅，並考量其智識程度、生活狀況及其犯罪目的、手段，暨除本件犯
          行外尚無持該手槍犯案、犯罪後坦承犯行，深表悔意等一切情狀，且審酌
          被告丁○○前已有槍砲彈藥刀械管制條例前科，復再犯同條例之罪，及被
          告乙○○於持該把手槍在「月世界酒家」三樓三○三包廂外櫃檯前之走道
          上公然展示恫嚇時，上前制止、勸解，安撫乙○○不滿之情緒，並一度將
          該手槍奪下並卸下彈匣，因遭乙○○怒斥，始又將槍還予被告乙○○等情
          及其其智識程度、生活狀況及其犯罪目的、手段、犯罪後態度等一切情狀
          ，分別量處如主文第二、三項所示之刑，並就併科罰金部分諭知易服勞役
          之折算標準，以示懲儆。
        (2)至扣案之槍身編號：00000000號（獲案槍枝管制編號：0000
          000000號）、中共製五四式口徑七點六二ｍｍ制式半自動手槍一支
          （含彈匣一個），係屬於違禁物，爰依刑法第三十八條第一項第一款之規
          定宣告沒收。
        (3)又鑑定時已試射之彈底標記均為三八Ｌ之七點六二厘米制式子彈二顆，均
          為不發彈，無殺傷力，非違禁物，自無庸宣告沒收，併此敘明。
      2.被告丙○○部分：
        被告丙○○之行為既應不罰，爰依刑事訴訟法第三百零一條第一項之規定，
        為無罪之諭知。
肆、適用的法律：
一、刑事訴訟法第三百六十九條第一項前段、第三百六十四條、第二百九十九條第一
    項前段、第三百零一條第一項。
二、槍砲彈藥刀械管制條例第七條第四項。
三、刑法第十一條前段、第二十八條、第三百零五條、第五十五條、第四十七條、第
    四十二條二項。
四、罰金罰鍰提高標準條例第二條。
五、現行法規所定貨幣折算新台幣條例第二條。
本案經檢察官劉永清到庭執行職務。
中      華      民      國    九十一    年      九      月     三十     日
                              臺灣高等法院刑事第二十庭
                                  審判長法  官  葉  麗  霞
                                        法  官  李  錦  樑
                                        法  官  范  清  銘
右正本證明與原本無異。
檢察官、被告乙○○、丁○○部分如不服本判決應於收受送達後十日內向本院提出上
訴書狀，其未述上訴之理由者並得於提起上訴後十日內向本院補提理由書（均須按他
造當事人之人數附繕本）。
                                        書記官  黃  麗  玲
中      華      民      國    九十一    年      九      月     三十     日
附錄：本案論罪科刑法條全文
槍砲彈藥刀械管制條例第七條第四項：
未經許可，無故持有、寄藏或意圖販賣而陳列第一項及第二項所列槍砲之一者，處一
年以上七年以下有期徒刑。
刑法第三百零五條：
以加害生命、身體、自由、名譽、財產之事恐嚇他人，致生危害於安全者，處二年以
下有期徒刑、拘役或三百元以下罰金。
